【裁判字號】    99,聲,459
【裁判日期】    991015
【裁判案由】    聲請發還扣押物
【裁判全文】
臺灣宜蘭地方法院刑事裁定               99年度聲字第459號
聲  請  人
即  被  告  乙○○
            甲○○
            丙○○
            丁○○
上列聲請人即被告等因涉犯本院98年度易字第248號竊盜案件，
聲請發還扣押物，本院裁定如下：
    主  文
本院九十八年度易字第二四八號竊盜案件所扣案之營業半拖車（
車號8M-96號）、營業貨運曳引車（車號KN-635號），由原持有
人即聲請人丙○○負保管之責，暫行發還。
其餘聲請均駁回。
    理  由
一、聲請意旨略以：聲請人即被告乙○○等人前因被訴竊盜案件
    ，經鈞院以98年度易字第248號刑事判決無罪，而聲請人等
    所有及持有之車輛即營業半拖車、營業貨運曳引車等，鈞院
    諭知不沒收，而上開車輛為聲請人等平日載貨賴以維生之重
    要工具，迄已遭查扣1年多，懇請鈞院裁定發還等語。
二、按「下列之物沒收之：一、違禁物。二、供犯罪所用或犯罪
    預備之物。三、因犯罪所生或所得之物。前項第1款之物，
    不問屬於犯罪行為人與否，沒收之。第1項第2款、第3款之
    物，以屬於犯罪行為人者為限，得沒收之。但有特別規定者
    ，依其規定」，刑法第38條定有明文。再按「可為證據或得
    沒收之物，得扣押之」，「扣押物若無留存之必要者，不待
    案件終結，應以法院之裁定或檢察官命令發還之。」、「扣
    押物因所有人、持有人或保管人之請求，得命其負保管之責
    ，暫行發還。」刑事訴訟法第133條第1項、第142條第1項前
    段、第2項分別定有明文。又所謂扣押物無留存之必要者，
    乃指非應沒收或得沒收之物，且又無留作證據之必要者，始
    得依前開規定發還。
三、經查：
  (一)被告乙○○、甲○○、丁○○因被訴共同盜取砂石一案，前
    固經本院以98年度易字第248號判認無罪在案，惟因公訴人
    提起上訴而尚未確定，刻正送由臺灣高等法院審理中，且如
    附表編號一、二、四所示之扣押車輛，為聲請人乙○○、甲○○、丁○○等人所有之物，業據渠等供述在卷，並有相關
    車輛登記資料在卷可佐，而公訴人復認定該等車輛為渠等用
    以為本件犯罪事實之物並聲請沒收，則於案件判決確定前，
    尚無從確認該等扣押車輛與本案件無關，或非應沒收或得沒
    收之物，是此部分聲請礙難准許，應予駁回。
  (二)另被告丙○○雖亦因前揭案件被訴後經本院判認無罪在案，
    且經公訴人提起上訴而尚未確定，惟其於遭查緝時所駕駛持
    有之如附表編號三所示之扣押車輛，並非被告丙○○所有之
    物一情，業據被告丙○○於警詢時供述明確，並提出汽車新
    領牌照登記書、汽（機）車各項異動登記書為證，而該等車
    輛為盟祥交通事業有限公司所有，亦據盟祥交通事業公司出
    具切結書聲明屬實，堪認如附表編號三所示之扣押車輛確非
    被告丙○○所有，被告丙○○應僅為該等車輛之持有人；此
    外，公訴人雖以之作為認定被告丙○○犯罪事實之證物，惟
    被告丙○○亦已坦承於本件遭查緝時該等車輛係由伊所駕駛
    用以裝載現場砂石所用，另有現場查緝之相關紀錄可資佐證
    ，是此部分事實並無爭執，應尚無以扣押該等車輛以為證據
    之必要。據上，被告丙○○所持有之如附表編號三所示之車
    輛，既非其所有之物，又非違禁物，自非應沒收或得沒收之
    物，且尚無留作證據之必要，復經本院函詢檢察官就此發還
    之聲請有無意見，經檢察官回覆稱：請依法處理等語，則揆
    諸前述，應認附表編號三所示之扣押車輛尚無留存之必要，
    該等車輛之持有人丙○○聲請發還，爰依刑事訴訟法第142
    條第2項規定，裁定由原持有人即聲請人丙○○負保管之責
    ，暫行發還之。
四、爰依刑事訴訟法第220條、第142條第2項，裁定如主文。
中    華    民    國    99    年    10    月    15    日
                  刑事第四庭法  官  陳雪玉
以上正本證明與原本無異。
如不服本裁定，應於裁定送達後5日內，向本院提出抗告狀。（
應附繕本）
                            書記官  陳建宇
中    華    民    國    99    年    10    月    15    日
附表：
┌──┬───────┬────────┬───────┬───────┬───────┐
│編號│遭查扣人      │車輛            │登記名義人    │實際所有權人  │附註          │
├──┼───────┼────────┼───────┼───────┼───────┤
│1   │乙○○        │營業半拖車(41-FR│勝嘉貨運有限公│乙○○        │警卷第54、56頁│
│    │              │)、營業貨運曳引 │司            │              │              │
│    │              │車(076-JE)      │              │              │              │
├──┼───────┼────────┼───────┼───────┼───────┤
│2   │甲○○        │營業半拖車(6X-52│勝嘉貨運有限公│甲○○        │警卷第60頁、偵│
│    │              │)、營業貨運曳引 │司            │              │卷第205頁     │
│    │              │車(919- AP)     │              │              │              │
├──┼───────┼────────┼───────┼───────┼───────┤
│3   │丙○○        │營業半拖車(8M-96│盟祥交通事業有│同左          │警卷第61～63頁│
│    │              │)、營業貨運曳引 │限公司        │              │              │
│    │              │車(KN-635)      │              │              │              │
│    │              │                │              │              │              │
├──┼───────┼────────┼───────┼───────┼───────┤
│4   │丁○○        │營業半拖車(DI-57│福山貨運有限公│丁○○        │警院第67～68頁│
│    │              │)、營業貨運曳引 │司            │              │、偵卷第9頁   │
│    │              │車(421-GX)      │              │              │              │
└──┴───────┴────────┴───────┴───────┴───────┘

司法院資訊處製作；財團法人民間司法改革基金會備份。
